最高法院刑事判決　　　　　　九十四年度台上字第四０一八號
　　上　訴　人　台灣高等法院台中分院檢察署檢察官
　　上　訴　人
　　即　被　告　乙○○
　　　　　　　　　　　　62號.
　　　　　　　　甲○○
　　　　　　　　　　　　之1
　　　　　　　　　　　　3樓
　　共　　　同
　　選任辯護人　張慶宗律師
上列上訴人等因被告等違反槍砲彈藥刀械管制條例案件，不服台
灣高等法院台中分院中華民國九十一年八月二十八日第二審更審
判決（九十一年度重上更(一)字第八二號，起訴案號：台灣台中地
方法院檢察署八十六年度偵字第一一七三七號），提起上訴，本
院判決如下：
    主  文
原判決撤銷，發回台灣高等法院台中分院。
    理  由
本件原判決認定上訴人即被告乙○○、甲○○與友人共約十餘人
，於民國八十五年四月二十日晚上十一時許，前往乙○○亦有投
資位在台中市○○路○段二七三號之「東方酒店俱樂部」（下稱
東方酒店）飲酒消費時，席間因友人王燿焜情緒失控，而摔杯子
、大哥大及踢廁所門，造成場面混亂，該酒店之總經理王振賢、
副總經理林國欽見狀即上前勸阻，事後乙○○聽說該二人及酒店
員工有毆打其友人，心生不滿，竟與甲○○及另一名不詳姓名之
成年男子，基於共同未經許可而非法持有制式手槍及子彈前來射
擊「東方酒店」之建築物，以加害生命、身體、及財產之事對王
振賢、林國欽及「東方酒店」員工施加恫嚇之犯意聯絡，在被告
二人步出「東方酒店」之大門不久，即於翌日（即二十一日）凌
晨零時四十分許，推由該不詳姓名成年男子手持未經許可而非法
持有並具殺傷力之口徑九ＭＭ制式手槍一支、及可供軍用亦具殺
傷力之口徑九ＭＭ制式子彈二顆，基於上開恐嚇危害安全之犯罪
故意，在「東方酒店」外面，先後對「東方酒店」射擊二顆子彈
，其中一顆子彈射穿窗戶鋁門框而射至包廂牆壁，另一顆子彈則
射中「東方酒店」之正門把手（毀損部分未據告訴及起訴），致
使王振賢、林國欽及「東方酒店」在場之數名員工均心生畏懼，
致生危害於安全。被告二人及該不詳姓名成年男子（已將手槍收
起）嗣即進入「東方酒店」大廳內，欲找王振賢、林國欽二人理
論，惟因王振賢與林國欽二人適時走避而未果，被告二人及該不
詳姓名成年男子方駕車離去。嗣經「東方酒店」員工報警在現場
查扣已擊發之九ＭＭ制式子彈彈殼二顆，及已變形之九ＭＭ制式
子彈彈頭一顆等情。因而撤銷第一審判決，改判論處被告二人共
同未經許可，無故持有手槍（均累犯）罪刑，固非無見。
惟查：(一)、有罪判決書所記載之犯罪事實，為論罪科刑適用法律
之基礎，故凡與適用法令有關之重要事項，必須詳加認定，明確
記載，然後於理由內敘明認定犯罪事實所憑之證據及認定之理由
，始足為適用法令之依據。又共同正犯中之同謀犯，因其並未參
與犯罪構成要件之實施行為，僅係以參與犯罪之謀議為其犯罪構
成要件之要素，故就其參與謀議之事實，自須經嚴格之證明，始
足據為斷罪之基礎。原判決事實欄記載：「……事後乙○○聽說
該二人及酒店員工有毆打其友人，心生不滿，竟與甲○○及另一
名不詳姓名之成年男子，基於共同未經許可而非法持有制式手槍
及子彈『前來』射擊『東方酒店』之建築物，以加害生命、身體
、及財產之事對王振賢、林國欽及『東方酒店』員工施加恫嚇之
犯意聯絡，在被告二人步出『東方酒店』之大門不久，即於翌日
（即二十一日）凌晨零時四十分許，推由該不詳姓名成年男子手
持未經許可而非法持有並具殺傷力之口徑九ＭＭ制式手槍一支、
及可供軍用亦具殺傷力之口徑九ＭＭ制式子彈二顆，基於上開恐
嚇危害安全之犯罪故意，在『東方酒店』外面，先後對『東方酒
店』射擊二顆子彈（原判決第二頁第十三行至第三頁第二行）」
等情，是否認定被告二人與該不詳姓名成年男子為上開犯罪之謀
議後，始由該不詳姓名成年男子攜帶上開手槍及子彈「前來」射
擊「東方酒店」之建築物？則被告二人與該不詳姓名成年男子為
上開犯罪之謀議時，該姓名不詳成年男子究竟是否有在現場或不
在現場？苟該不詳姓名成年子當時並未與被告二人同在現場，則
被告二人究竟係如何與該不詳姓名成年男子為上開犯罪之謀議，
該姓名不詳成年男子始攜帶上開手槍及子彈「前來」射擊「東方
酒店」之建築物？而上情與本件事實如何及如何為法律之適用攸
關，自應詳予調查釐清明確認定記載，方足為適用法律之依據，
原判決事實欄就上情所為之認定記載並非明確，理由欄亦未就上
情予以論述說明，本院無從判斷其適用法律是否有當，尚有未合
。(二)、依法應於審判期日調查之證據雖已調查，而其內容未明瞭
者，即與未經調查無異，如遽行判決，仍屬應於審判期日調查之
證據而未予調查，尚不得遽對被告為有利或不利之認定。(1)、證
人之證言，依其內容，可分為體驗之供述與意見之供述，前者係
以實際經驗為基礎，就親身體驗之客觀事實所為之供述，可採為
證據，後者則單純係證人就個人意見或推測出來之事項所為之供
述，不得作為證據。原判決認定被告二人有前揭犯行，係依憑告
訴人林國欽、證人蕭漢修、許高德於警詢中相關之供述，為其主
要論據之一。然被告二人始終否認有前揭犯行，辯稱：伊等二人
雖於離去時，有聽到槍聲，但究係何人開槍，伊等二人並不知情
，亦與伊等二人無關（原判決第三頁第十六至十八行）等情。而
原判決援引林國欽於警詢中供稱：上開槍擊案件與被告二人有關
；證人即東方酒店員工蕭漢修於警詢中供稱：上開槍擊案件「與
被告乙○○等一夥人有關」；證人即與被告二人同往東方酒店飲
酒之許高德供稱：「我不知是何人開槍，但開槍者是乙○○之朋
友」（原判決第五頁第五至十三行）等情，其內容是否均非明確
且籠統含糊？又林國欽、蕭漢修、許高德上開供述，究屬體驗之
供述抑係意見之供述，其與林國欽、蕭漢修、許高德上開供述各
情是否可採為證據攸關，自應詳予調查釐清論述說明。原審就上
情未詳予調查釐清論述說明，逕採林國欽、蕭漢修、許高德上開
供述各情，為認定被告二人有前揭犯行之主要論據之一，其查證
未盡且理由欠備，遽行判決，尚有未洽。(2)、原判決就檢察官指
被告二人夥同楊志文及另一不詳姓名男子，分持具殺傷力之九Ｍ
Ｍ制式手槍三支及不詳長槍一支，朝「東方酒店」大門方向開槍
，係基於不確定之殺人犯意為之一節，論斷說明不能證明被告二
人有該部分之犯行，而就該部分不另為無罪之諭知，係以就射至
「東方酒店」窗戶鋁門框之子彈部分，其於射擊時上開窗戶內（
或包廂內）是否有人，及行為人是否知悉上開窗戶之內（或包廂
內）有人，均無任何事證足以證明（原判決第十八頁第十至十六
行），為其主要論據之一。然原判決事實欄另又認定記載：被告
二人與該不詳姓名成年男子基於共同之犯意，推由該不詳姓名成
年男子手持未經許可而非法持有並具殺傷力之口徑九ＭＭ制式手
槍一支、及可供軍用亦具殺傷力之口徑九ＭＭ制式子彈二顆，基
於上開恐嚇危害安全之犯罪故意，在「東方酒店」外面，先後對
「東方酒店」射擊二顆子彈，其中一顆子彈射穿窗戶鋁門框而射
至包廂牆壁，另一顆子彈則射中「東方酒店」之正門把手，致使
王振賢、林國欽及「東方酒店」在場之數名員工均心生畏懼，致
生危害於安全等情。是否另又認定本件於「東方酒店」遭槍擊時
，其內有王振賢、林國欽及「東方酒店」數名員工等多人在場，
且均因槍擊而心生畏懼致生危害於安全？其事實欄之認定記載與
理由欄之論斷說明，不盡一致，已有未合。而上情與本件事實如
何及如何為法律之適用攸關，自應詳予調查釐清論述說明。原審
就上情未詳予調查釐清論述說明，遽行判決，尚嫌速斷，亦有未
洽。檢察官及被告二人上訴意旨指摘原判決不當，尚非全無理由
。按第三審法院應以第二審判決所確認之事實為判決基礎，刑事
訴訟法第三百九十四條第一項前段定有明文。原判決上述之違背
法令，影響於事實之確定，本院無可據以為裁判，應將原判決撤
銷，發回原審法院更為審判。原判決理由欄四所載不另為無罪諭
知部分，基於審判不可分之原則，併予發回，附此敘明。
據上論結，應依刑事訴訟法第三百九十七條、第四百零一條，判
決如主文。
中　　華　　民　　國　九十四　年　　七　　月　二十八　日
                      最高法院刑事第二庭
                          審判長法官  董　明　霈
                                法官  林　茂　雄
                                法官  張　祺　祥
                                法官  呂　永　福
                                法官  花　滿　堂
      本件正本證明與原本無異
                                      書  記  官
中　　華　　民　　國　九十四　年　　八　　月　　四　　日
                                                      Ｑ
